【裁判字號】    88,訴,5106
【裁判日期】    891018
【裁判案由】    損害賠償
【裁判全文】
臺灣臺北地方法院民事判決  八十八年度訴字第五一○六號
    原      告  戊○○
    訴訟代理人  連一鴻  律師
    被      告  協和證券股份有限公司  設台北市○○路一二七之一號五樓
    法定代理人  丙○○  住同右.
    訴訟代理人  甲○○  住同右.
                乙○○  住同右.
    被      告  環華證券金融股份有限公司  設台北市○○路○段五一號十七樓
    法定代理人  丁○○  住台北市○○路○段五一號十七樓
    訴訟代理人  趙興偉 律師
右當事人間損害賠償事件，本院判決如左：
    主    文
被告環華證券金融股份有限公司應給付原告新台幣肆佰壹拾貳萬柒仟零元及自八十
八年十二月十日起至清償日止，按年息百分之五計算之利息。
原告其餘之訴駁回。
訴訟費用由被告環華證券金融股份有限公司負擔。
本判決於原告以新台幣壹佰拾捌萬元為被告環華證券金融股份有限公司供擔保後，
得假執行，被告環華證券金融股份有限公司於假執行程序實施，以新台幣肆佰壹拾貳
萬柒仟零元為被告供擔保後，免為假執行。
原告其餘假執行之聲請均駁回。
    事    實
甲、原告方面：
  壹、聲明：
    一、被告環華證券金融股份有限公司應給付原告新台幣（下同）參佰壹拾貳萬柒
        仟零參元整及自起訴狀繕本送達之翌日起至清償日止，按年息百分之五計算
        之利息。被告協和證券股份有限公司及環華證券金融股份有限公司應連帶賠
        償原告新台幣壹佰萬元整及自起訴狀繕本送達之翌日起至清償日止，按年息
        百分之五計算之利息。並連帶在中時晚報及聯合晚報第一版十全批刊登如附
        件式樣之道歉啟事一日。
    二、訴訟費用由被告負擔。
    三、本件原告願供擔保，請准宣告假執行。
  貳、陳述：
    一、原告於民國（下同）八十七年二月二日在被告協和證券股份有限公司（以下
        簡稱協和證券公司）大安分公司開設第五八九─０帳號，委託買賣股票，同
        時並向被告環華證券金融股份有限公司（以下簡稱環華證金公司）開立信用
        帳戶，辦理有價證券買賣融資融券，簽訂有融資融券契約書。
    二、原告於八十八年十一月十六日，委託被告協和證券公司大安分公司融資賣出
        漢磊公司股票壹萬股及福聚公司股票貳萬股，合計應得價款六十二萬五千三
        百零七元，復於八十八年十一月十八日融券買進亞聚公司股票參萬股、福聚
        公司股票壹萬股、國巨公司股票伍萬股及茂矽公司股票貳萬股，合計應得價
        款二百五十萬一千六百九十六元，以上共計為三百十二萬七千零三元。惟被
        告環華證金公司竟不將上揭款項交付原告。被告環華證金公司係以訴外人張
        秋美（原告之三姊）於八十七年九月十日在協和證券公司南京分公司開立受
        託買賣帳戶，並與被告環華證金公司簽訂融資融券契約書，該契約書背面有
        原告擔任連帶保證人之記載，因張秋美信用違約積欠被告環華證金公司七百
        餘萬元，因而將上揭應給付原告之款項扣抵。惟張秋美所簽訂融資融券契約
        書背面之連帶保證人戊○○之簽名並非原告戊○○所簽，所蓋之印文更非原
        告戊○○所有，顯屬偽造。
    三、依證期會所訂頒之證券商辦理有價證券買賣融資融券業務信用交易帳戶開立
        條件第二條第一項第四款及第三條第二項規定委託人須提供財產證明，委託
        人所提供之財產證明非本人所有者財產所有人應為連帶保證人，經查訴外人
        張秋美係依上揭開立條件第三條第一項第二款之規定提出自己之銀行存款證
        明，故依開立條件之規定，本無須有連帶保證人。而被告協和證券公司南京
        分公司及環華證金公司並未辦理對保徵信手續，自應就其重大過失負其不利
        之後果。又依「證券商受理客戶開立信用帳戶，應辦理徵信。」證券商辦理
        有價證券買賣融資融券管理辦法第十二條定有明文原告被偽造為連帶保證人
        顯係在訴外人張秋美繳回融資融券契約書予被告協和證券公司後之事，被告
        環華證金公司及伊之代理人被告協和證券公司果有依上揭規定辦理徵信，即
        能及早得知原告戊○○為連帶保證人係被偽造。被告協和證券公司及環華證
        金公司怠於徵信，顯有過失。
    四、原告又於八十八年十一月十六日委託協和證券公司大安分公司現股買入旺詮
        公司股票貳萬股、揚智公司股票壹萬伍仟股及融資賣出漢磊公司股票壹萬股
        、福聚公司股票貳萬股、融券賣出福聚公司股票壹萬股，原告應付交割股款
        為三百四十六萬八千九百七十一元，惟上揭融資賣出之股票應得股款六十二
        萬五千三百零七元，扣除之後，原告於八十八年十一月十八日現金存入二百
        八十四萬三千六百六十四元，本足支付交割股款。被告環華證金公司於八十
        八年十一月十八日上午九時卅分於證期會共同鑑核，已知原告為訴外人張秋
        美融資融券契約之連帶保證人係屬偽造，惟仍將上揭應付原告之款項六十二
        萬五千三百零七元扣留未轉入原告之銀行帳戶，致使原告於八十八年十一月
        十八日因存款不足造成違約交割事件，而遭證交所列為拒絕往來戶，不得再
        從事股票之買賣，使原告之信用破產而名譽受損，原告自八十八年十一月十
        八日迄同年十二月八日均不能交易，損害已經造成。按不法侵害他人之名譽
        者，被害人雖非財產上之損害，亦得請求賠償相當之金額其名譽被侵害者
        ，並得請求為回復名譽之適當處分。民法第一百九十五條第一項定有明文。
        本件係被告協和證券公司南京分公司及環華證金公司共同不法侵害原告之名
        譽，自應依法賠償原告壹佰萬元並登報道歉。爰訴請如訴之聲明第二項。
    五、末查本件造成違約交割使原告信用名譽受損，係被告環華證金公司未將上揭
        應給付之款項撥入原告銀行帳戶所致，而被告環華證金公司復稱伊係根據被
        告協和證券公司南京分公司所提出訴外人張秋美之融資融券契約背面記載原
        告為張秋美之連帶保證人而據以扣抵；則被告協和證券公司南京分公司人員
        偽造原告為連帶保證人及環華證金公司之受雇人未將款項撥入原告銀行帳戶
        ，僱用人之被告均應與受雇之行為人負連帶賠償責任又被告之行為均為原
        告所生名譽損害之共同原因即行為關連共同，雖被告間無意思連絡，亦足成
        立共同侵權行為，故被告協和證券公司及環華證金公司自應負共同侵權行為
        之連帶賠償責任。而原告在許多證券公司均有開戶交易，被列為違約交割戶
        ，證交所即轉知各證券經紀商，證券經紀商即拒絕接受委託買賣證券，造成
        原告信用名譽受損，且以原告另有貸款及係公司負責人，被列為違約交割戶
        ，均於銀行評估原告償債能力之信用名譽造成一定之影響，被告等自應刊登
        道歉啟事。
  、證據：提出委託買賣證券受託契約、客戶基本資料卡、印鑑卡各一件、融資融
      券契約書一件、融資賣出報告書兩紙、融資買進報告書五紙、融資融券契約書
      一件、委託買賣證券受託契約、客戶基本資料卡、印鑑卡各一件、信用交易帳
      戶開立條件一份交割憑單兩紙、存摺一份、違約交割明細表及承諾書各一件、
      證券存摺封面二十八件、證明書一件、放款結欠餘額證明書一件、借款餘額證
      明書一件、公司執照及營利事業登記證各一件（以上均影本）、請求傳訊張秋
      美、蕭凱方、游柏峰、邱文峰。
乙、被告方面：
  協和證券股份有限公司部分
    壹、聲明：
      一、駁回原告之訴及其假執行之聲請。
      二、訴訟費用由原告負擔。
      三、如受不利益之判決，請准供擔保免為假執行。
    貳、陳述：
      一、訴外人張秋美違約積欠環華證金公司七百餘萬元，而原告戊○○又於張秋
          美之融資融券契約上擔任連帶保證人，環華證金公司遂將應付予戊○○先
          生買賣有價證券交割款三百十二萬七千零三元扣留不予交付，以至於原告
          存款不足造成違約交割。按係爭融資融券契約之當事人為環華與戊○○，
          此乃環華證金公司和原告之糾紛，有價證券買賣款項交割給付之爭議亦是
          環華與戊○○，皆與被告無涉。
      二、被告協和證券公司與環華證金公司簽有融資融券業務代理契約第一條第一
          項第二款及第二條約定，被告協和證券僅負責將「投資人開立信用交易帳
          戶、相關文件書表檢查及轉送」，所代理之範圍僅係接受客戶開立信用帳
          戶之申請，對申請客戶之姓名、身分證字號、戶籍住址等加以查核後，即
          原本原封不動將融資融券契約書交予環華證金公司。至於環華證金公司是
          否接受此客戶開立融資融券契約、應給予多少融資融券額度，皆非被告所
          能處理。而連帶保證人並非開立信用帳戶契約成立之必要條件，更非被告
          檢查之範圍。另原告於主張，被告協和證券未辦理對保徵信手續，實乃是
          對相關作業程序有所不知。按被告協和證券所代理者，僅係受理開戶，已
          如前述，連帶保證、對保徵信等手續，並非被告所應辦理之事項。
      三、因環華證金公司扣留應給付原告戊○○之交割股款導致存款不足使原告於
          集中市場違約，但後來被告協和證券於八十八年十二月八日轉呈台灣證券
          交易所將原告之違約紀錄撤銷。原告主張協和證券南京分公司人員在原告
          三姊張秋美之融資融券契約書連帶保證人處偽造原告戊○○之簽名，原告
          此主張已涉及偽造文書責任之問題，而原告與環華證金所爭執之張秋美融
          資融券契約連帶保證人處戊○○之簽名究係何人所為？其簽名之真偽尚有
          爭議，原告竟做此等主張，自應負舉證之責任。
    、證據：提出融資融券業務代理契約書影本、八十八年十二十六日八八協管字
        第○四二七號函影本、原告違約記錄聯合徵信彙總表、原告、張李慈敏、張
        秋美委託買賣證券受託契書、聲明書、委託人交割款券轉撥同意書、櫃檯買
        賣確認書、客戶自填徵信資料表、聲明書認購（售）權證風險預告書、申購
        有價證券代扣繳委託書。
  環華證券金融股份有限公司
    壹、聲明：
      一、駁回原告之訴及其假執行之聲請。
      二、訴訟費用由原告負擔。
      三、如受不利益之判決，請准供擔保免為假執行。
    貳、陳述：
      一、原告為張秋美之連帶保證人，係依其明示成立之連帶債務，對於張秋美所
          負之債務和負全部清償之責。則被告對於張秋美所負之債務，自得依法對
          於原告之金錢予以留置。
      二、證金公司與委託人間為有價證券有關之受領與款項收付，均授權由證券適
          代理之，倘委託人欲申請開立信用帳戶，係至證券商處由其代理證金公司
          ，由委託人預簽融資融券契約書相關文書後，再送回證金公司並由證金公
          為書面審核以開立以決定核准與否。則本件係張秋美親自或授權第三人至
          被告協和證券公司申請開立帳戶，被告環華證金公司既僅是書面審查，系
          爭契約上連帶保證人欄處有原告之用印簽名，自應認係屬原告之意思表示
          ，無論係原告所為，原告即須負責。
      三、被告環華證金公司留置原告之款項係為確保債權之行使，不足構成侵權行
          為。原告以證人張秋美、張李慈敏與原告係姊弟，所述證詞自屬有附和原
          告所陳，況本件係以保證契約之真意，而以原告簽名用印為佐證，至於身
          分證影本之事後補正，不影響被告為連帶保證之真意。
      四、違約記錄僅係其不得在市場上從事有價證券之買賣交易，顯無精神上痛苦
          可言，不會對其名譽造成任何損失，甚而不會對其信用評價造成影響。
    、證據：提出集中交易市場買賣違約記錄查詢結果、原告、張李慈敏、張秋美
        開立證券信用交易申請表、融資融券契約書傳訊證人李慈敏，並送其筆跡核
        對是否與契約上原告之簽名相符、申請傳訊證人陳心萍申請送張秋美融資融
        券契約書上原告簽名之筆跡鑑定。
丙、依職權調閱中國信託商業銀行松山分行支票存款開戶申請書及印鑑卡。
    理    由
一、原告起訴主張：八十八年十一月十六日，委託被告協和證券公司大安分公司融資
    賣出股票合計應得價款六十二萬五千三百零七元，於八十八年十一月十八日融券
    買進股票合計應得價款二百五十萬一千六百九十六元，以上共計為三百十二萬七
    千零三元，惟被告環華證金公司以非原告擔任保證人張秋美帳戶所積欠之帳戶債
    務扣抵留置，被告二人未辦理張秋美開戶之徵信，並偽造原告簽名、印文，盜用
    身份證影本，顯有過失，原告又於八十八年十一月十六日委託協和證券公司大安
    分公司現股買賣股票，又遭被告環華證金公司扣款六十二萬五千三百零七元造成
    原告違約交割，造成原告之損害，為此起訴請求賠償等語；被告環華證金公司則
    以：原告有擔任張秋美保證人之意思，簽名及身份證影本不過是證明之用，不影
    響其真意。而被告留置原告之金錢係為張秋美所負之債務，並無不法，況違約記
    錄僅係其不得在市場上從事有價證券之買賣交易，顯無精神上痛苦可言等語為辯
    ；被告協和證券公司則抗辯：本件爭議是原告與被告環華證金公司間，與渠無涉
    ，被告環華證金公司代理範圍，僅有檢查及轉送，不包含徵信，原告主張被告協
    和證券公司偽造簽名因負舉證責任等語。
二、原告主張於被告協和證券公司大安分公司開設第五八九─０帳號，委託買賣股票
    ，並向被告環華證金公司開立信用帳戶，辦理有價證券買賣融資融券。而原告於
    八十八年十一月十六日，委託被告協和證券公司大安分公司融資賣出漢磊公司股
    票壹萬股及福聚公司股票貳萬股，合計應得價款六十二萬五千三百零七元，又於
    八十八年十一月十八日融券買進亞聚公司股票參萬股、福聚公司股票壹萬股、國
    巨公司股票伍萬股及茂矽公司股票貳萬股，合計應得價款二百五十萬一千六百九
    十六元，以上共計為三百十二萬七千零三元之事實，為被告所自認，復有兩造均
    不爭執之委託買賣證券受託契約、客戶基本資料卡、印鑑卡可稽、融資融券契約
    書、融資賣出報告書兩紙、融資買進報告書五紙（以上均影本）在卷可證，自堪
    採信。惟環華證金公司卻以原告擔任第三人張秋美之保證人，而張秋美亦與協和
    證券公司南京分公司開立受託買賣帳戶，並與被告環華證金公司簽訂融資融券契
    約書，張秋美違約積欠被告環華證金公司七百餘萬元，故被告環華證金公司主張
    扣抵而未為給付原告前開三百十二萬七千零三元之情，亦為被告環華證金公司所
    自認。惟原告主張並未擔任第三人張秋美之保證人一節，為被告二人所否認，則
    本件之爭點，即係第三人張秋美於環華證金公司融資融券契約上保證人之簽名是
    否為原告擔任保證人意思表示所為。
  (一)、查證人張秋美證述：有到協和證券公司開戶，但忘了是否有向環華證金公司申
      請融資融券契約，當時均是朋友趙財旺幫伊處理，原告及他太太張李慈敏並未
      於開戶時同去，是趙財旺與我同去，（提示環華證金公司開立證券信用交易帳
      戶申請表）除了伊名字是親簽外，其餘均非伊所寫，開戶時都是空白，只有讓
      我簽名，．．．都是趙財旺使用該帳戶，銀行帳戶均是趙財旺提存等語，證人
      趙財旺證述：我有與張秋美去協和證券公司開立開賣及信用帳戶，帳戶均是我
      使用，當時並無保證人，亦未替張秋美簽任何名字，戊○○的名字亦不是我所
      寫，印章非我所蓋，不知道何人所為等語，則證人二人所述張秋美至協和證券
      公司開立證券交易及信用帳戶時，原告並未同去一節相符。又被告環華證金公
      司自認：張秋美開戶申請書上之身份證，是影印我們內部戊○○身分證貼上的
      等語，再觀之被告環華證金公司提出申請人張秋美之開立證券信用交易帳戶申
      請表原本上所粘貼連帶保證人戊○○之身分證正反面影本，其上竟有「經核確
      由本人或被授權人親自申請開戶與原本無異」之戳印，而該戳印亦是影印痕跡
      ，而非以印文蓋上，顯然與被告環華證金公司自認之盜用原告在證券公司開戶
      文件上所粘貼之身分證影本相符，足認原告確未曾提供身分證影本予被告協和
      證券公司、環華證金公司擔任第三人張秋美之保證人，則證人張秋美、趙財旺
      所述填寫契約書時，保證人處係屬空白一節與事實相符，堪予採信。
  (二)、次查，第三人張秋美於被告環華證金公司融券契約書上連帶保證人之簽名，亦
      與原告平日簽名筆跡不相符，此有內政部刑事警察局八十九年八月五日刑鑑字
      第一○七六二九六號鑑驗通知書在卷可證，益證原告主張未於第三人張秋美在
      被告環華證金公司帳號八六一─四─八○號融資融券契約書簽名並擔任保證人
      一節可採。
  (三)、按臺灣證券交易所股份有限公司營業細則第九十三條第一項規定「證券經紀商
      於委託人未清償因委託交易所生債務前，得就因委託關係所收受委託人之財物
      及交易計算上應付與委託人之款項予以留置。」，臺灣證券交易所股份有限公
      司證券經紀商受託契約準則第二十條規定「證券經紀商因委託買賣關係所收委
      託人之財物，及交易計算上應付與委託人之款項；得視為委託人對於證券經紀
      商因交易所生之債務而留置，非至委託人償清其債務後不返還之。」則上揭留
      置權之規定，顯係就委託人前已積欠之債務未清償為前題。惟本件，不論第三
      人張秋美對於被告環華證金公司之債務若干，原告主張並非張秋美之保證人堪
      信為真已如前述，則原告對於張秋美積欠之債務既不負保證責任，自難認原告
      有積欠被告環華證金公司保證債務，被告環華證金公司為留置應給付原告之三
      百十二萬七千零三元即難認有據。原告請求被告返還並自起訴狀繕本送達翌日
      之八十八年十二月十日起之遲延利息為有理由，應予准許。至被告環華證金公
      司請求原告提出渠配偶張李慈敏之平日字跡以供送鑑定云云，惟按聲明書證，
      係使用他造所執之文書者，應聲請法院命他造提出。前項聲請，應表明下列各
      款事項：、應命其提出之文書。、依該文書應證之事實。、文書之內容
      。、文書為他造所執之事由。、他造有提出文書義務之原因。民事訴訟法
      第三百四十二條第一、二項，是請求他造提出書證，應釋明對造應提出之文書
      、文書之內容，然被告環華證金公司之聲請，僅概括陳述「張李慈敏之平日字
      跡」，是其聲請尚難達本院得命原告提出之程度。況被告環華證金公司亦未證
      明原告曾授權或張李慈敏有權代理原告簽名之證據，縱本件為張李慈敏代簽，
      亦與原告未擔任張秋美之保證人之事實無涉，是被告環華證金公司聲請部分本
      院認尚無送鑑定之必要，併予敘明。
  (四)、參諸本件原告請求被告給付股款，係含有確認兩造間保證關係不存在之前題，
      按確認法律關係不存在之訴，如被告主張其法律關係存在時，應由被告負舉證
      責任，最高法院四十二年度台上字第一七○號判例可資參照，而被告環華證金
      公司不斷主張原告有為訴外人張秋美保證之真意，而簽名及用印僅是意思表示
      之佐證云云，惟未見被告環華證金公司提出積極證據以供認定，空言主張要非
      可採。
三、原告另依民法第一百八十四條第一項後段、第一百八十五條請求被告協和證券公
    司、環華證金公司共同侵權行為，並依同法第一百九十五條請求被告連帶賠償一
    百萬元並刊登如附件所示之廣告部分，則分敘明下：
  (一)、查乙方（指協和證券公司）應依甲方（指環華證金公司）報經財政部證券管理
      委員會核定之融資融券業務操作辦法之規定，以善良管理人之注意，為甲方辦
      理左列事項：投資人向甲方申請開立有價證券信用交易帳戶、簽訂融資融券
      契約：1.向投資人詳細解說融資融券之內容、契約條款、並提供投資人相關書
      面資料。2.投資人開立信用交易帳戶、相關文件書表之檢查及轉送．．．，被
      告協和證券公司、環華證金公司二人間融資融券業務代理契約書第一條第一項
      已明文約定，則被告二人間之權利義務，以被告協和證券公司接受客戶開立信
      用帳戶之申請，對申請客戶之姓名、身分證字號、戶籍住址等資料之查核，即
      須將融資融券契約書轉交予環華證金公司。況連帶保證人並非開立信用帳戶契
      約成立之必要條件，既非被告協和證券公司檢查之範圍，自非包含有徵信及對
      保之業務，此觀之前開契約之條款自明，則被告環華證金公司辯稱委託被告協
      和證券公司代理業務包含徵信項目，並未舉證說明，其空言主張，既為被告協
      和證券公司否認，委無可採。況依證人即被告環華證金公司之職員洪溢政、陳
      錦續所陳，均是被告環華證金公司內部建檔審查程序，與被告二公司委託代理
      內容無涉。又原告主張被告二公司違反證券商辦理有價證券買賣融資融券管理
      辦法第十二條「證券商受理客戶開立信用帳戶，應辦理徵信。」而有違反保證
      人他法律之行為，故依民法第一百八十四條第一項後段請求（八十九年十月四
      日言詞辯論筆錄）。惟查，民法第一百八十四條之請求權基礎有三，第一項
      前段之「因故意或過失，不法侵害他人之權利者」，第一項後段之「故意以
      背於善良風俗之方法，加損害於他人者」，及第二項之「違反保護他人之法
      律，致生損害於他人者」，則依原告代理人所主張依民法第一百八十四條第一
      項後段為請求權之基礎應係「故意以背於善良風俗之方法，加損害於他人」，
      惟依其陳述之內容，係主張被告等違反法律規定應為之行為，似應屬民法第一
      百八十四條第二項之請求權基礎，本院探請原告主張內容之真意，認定民法第
      一百八十四條第二項為原告請求之依據。按「各機關發布之命令，得依其性質
      ，稱規程、規則、細則、辦法、綱要、標準或準則。」、「法律應經立法院通
      過，總統公布。」中央法規標準法第三、四條分別有明定，而民法第一百八十
      四條第二項既明文規定「違反保護他人之『法律』」，而非以法令為通稱，自
      應限於立法院通過，總統公布之法律。查證券商辦理有價證券買賣融資融券管
      理辦法第一條已明白揭示「本辦法依證券交易法第六十條第二項規定訂定之。
      」，其屬行政命令之性質當無疑義，則原告以該辦法之適用，擴大解釋民法第
      一百八十四條第二項「法律」之範圍顯屬無據。又縱民法第一百八十四條第二
      項所定「法律」之函意得擴張解釋包含行政命令，然依該辦法第二條所定「證
      券商辦理有價證券買賣融資融券，應經財政部證券暨期貨管理委員會核准，並
      載明於許可證照。」，則適用本辦法之證券商，應以證券商兼營融資融券業務
      者為限，而未兼辦融資融券業務之證券商接受其他證券金融公司之委託代理個
      人申請融資融券之業務者，應以委託者與受託者間之契約定其義務範圍，非動
      則以該辦法律箍。亦即，被告協和證券公司尚非證券商辦理有價證券買賣融資
      融券管理辦法第十二條所規範之券商，原告強附援引指稱被告協和證券公司違
      反該法顯有失據。
  (二)、次查，原告主張被告二人共同侵權行為部分，就原告名字簽名部分，原告並未
      舉證係由何人所為，再以被告二人間之契約關係，亦難認被告協和證券公司依
      約轉送第三人張秋美申請融資融券契約資料予被告環華證金公司時，有審核徵
      信或偽造之行為，而張秋美契約上之原告身份證影本既係被告環華證金公司所
      盜用，向原告扣款者，亦是被告環華證金公司所為，凡此種種，均與被告協和
      證券公司無涉，雖共同侵權行為不以有犯意聯絡為必要，惟仍須以加害人有不
      法行為為限，則本件被告協和證券公司並無任何不法行為，原告僅以遭被告環
      華證金公司不法扣款，即遽認代理被告環華證金公司申請開戶之被告協和證券
      公司應負共同侵權行為之責，難認有據。
  (三)、再查，被告環華證金公司於收受協和證券公司有關張秋美申請開戶資料時，既
      知該申請開戶資料上之有關原告擔任保證人之資料，諸如身份證影本均付之闕
      如，既自行盜用原告之身份證影本黏貼在張秋美申請開戶資料上，使未完成擔
      任保證之行為完備，則難認被告環華證金公司無侵害原告之權利。被告環華證
      金公司嗣又擅自留置原告八十八年十一月十六日賣出股票應得之六十二萬五千
      三百零元股款，導致原告八十八年十一月十八日因存款不足而造成違約交割，
      並遭證券交易所列為拒絕往來戶，此為二造所不爭執，依臺灣證券交易所股份
      有限公司營業細則第七十六條第三項規定「委託人有左列情事之一者，證券經
      紀商應拒絕接受開戶，已開戶者應拒絕接受委託買賣證券：曾因證券交易違背
      契約，經本公司依第九十一條第四項規定轉知各證券經紀商在案未滿三年，或
      雖滿三年但未結案者。」，查原告在鼎康證券松山分公司、城中分公司、忠孝
      分公司、寶來證券成功分公司、板橋分公司、豐銀證券南京分公司、宏福證券
      忠孝分公司、信義分公司、松山分公司、富邦證券永和分公司、新竹商銀證券
      總公司、群益證券總公司、統一證券總公司、台證證券松山分公司、金鼎證券
      松山分公司、環球證券總公司、大安分公司、長鴻證券忠孝分公司、協和證券
      總公司、南京分公司、大信證券南港分公司、台育證券永和分公司、京華證券
      松山分公司、建弘證券松山分公司、勝和證券總公司、致和證券南京分公司、
      中信證券松山分公司、大華證券松山分公司等二十八家券商均有開戶從事股票
      買賣，依上揭規定，被列為違約交割戶，證交所即轉知各證券經紀商，上揭證
      券經紀商即拒絕接受委託買賣證券，造成原告信用名譽受損，另原告以集保股
      票向中國信託商業銀行松山分行貸款九百五十萬元，以上市公司大統益股票向
      世華聯合商業銀行貸款一千三百萬元，另向新竹國際商業銀行借款一千二百三
      十萬元，如被告被列為違約交割戶，均於銀行評估原告償債能力之信用名譽造
      成一定之影響。此外，原告為豐見工業股份有限公司之董事長，亦有二造均不
      爭執之開戶證券商之證券存摺、中國信託商業銀行證明書、世華聯合商業銀行
      放款結欠餘額證明書、新竹國際商業銀行借款餘款證明書、經濟部豐見工業股
      份有限公司執照在卷可證，則以原告提出證券集中交易市場交易情形，其遭違
      約交割並停止交易，自有一定之信用上損失，是難認原告無精神上之痛苦，則
      原告請求非財產上之損害賠償自屬有據。本院審酌上情，認原告請求一百萬元
      非財產上損害賠償尚未過當，應予准許。至原告請求被告二人刊登如附件所示
      廣告之內容，係以被告環華證金公司、協和證券公司共同侵權行為為前題，惟
      本件原告並未舉證證明被告協和證券公司有何侵權行為已如前述，其執意以如
      附件所示之廣告為刊登內容自與事實不符，無法准許，應予駁回。
四、綜上所述，原告請求被告環華證金公司給付三百一十二萬七千零三元及一百萬元
    非財產上之損害賠償及自起訴狀繕本送達翌日之八十八年十二月十日起之遲延利
    息為有理由，應予准許。至其餘之請求尚無所據，應予駁回。
五、原告及被告環華證金公司陳明願供擔保，聲請宣告假執行或免為假執行，經核原
    告勝訴部分，合於法律規定，爰分別酌定相當之擔保金額宣告之；原告其餘假執
    行之聲請，因訴之駁回而失所依據，不予准許。又兩造其餘主張及所提證據與本
    院上開論斷無涉或無違，不予贅述。
六、據上論結，原告之訴為一部有理由，一部無理由，依民事訴訟法第七十九條但書
    、第三百九十條第二項、第三百九十二條，判決如主文。
中      華      民      國    八十九    年      十      月    十八    日
                                        民事第四庭法      官  洪  于  智
右為正本係照原本作成
如對本判決上訴，須於判決送達後廿日內向本院提出上訴狀
中      華      民      國    八十九    年      十      月    十八    日
                                                  法院書記官  林  佳  蘋


司法院資訊處製作；財團法人民間司法改革基金會備份。
